【裁判字號】    89,易,160
【裁判日期】    891004
【裁判案由】    傷害
【裁判全文】
臺灣彰化地方法院刑事判決                          八十九年度易字第一六號
    公  訴  人  臺灣彰化地方法院檢察署檢察官
    被      告  甲○○
                丁○○
右列被告因傷害案件，經檢察官提起公訴（八十八年度偵字第一一三一八號），本院
判決如左：
    主  文
丁○○共同傷害人之身體，處有期徒刑貳月。如易科罰金，以佰元折算壹日。
甲○○無罪。
    事  實
一、丁○○於民國八十八年十月十三日凌晨零時四十分許，與其相邀之友人廖崇佑、
    蔡建偉、程大維（上列三人與另名友人廖尤甘均已經本院八十九年度易字第五二
    九號另案判決），在彰化縣芳苑鄉建平村新興巷四十四號與丁○○之妹廖麗敏談
    論生意時，因不滿由前一日晚間在同址庭院舉行婚宴之新郎乙○○希冀化解堂兄
    甲○○（另為無罪判決，後詳）即廖麗敏的公公與同加婚宴，甲○○之姪丙○○間往日之糾紛不快，藉機於晚宴後帶同訪晤甲○○之丙○○酒後言行失狀，且
    對渠等拍桌出言不遜，更先出手毆擊丁○○成傷（已經丁○○於偵查中提出告訴
    ，但非本案起訴範圍），竟基於共同傷害之犯意聯絡，分由丁○○持婚宴辦桌之
    圓鐵椅，程大維持其車內取出之高爾夫球桿，蔡建偉及廖崇佑則徒手毆打之方式
    ，共同擊打丙○○，致丙○○受有左枕部裂傷、胸腹部多處瘀血、四肢多處瘀血
    及肩頸部多處瘀血等傷害。
二、案經丙○○訴請彰化縣警察局二林分局報請臺灣彰化地方法院檢察署檢察官偵查
    起訴。
    理  由
壹、有罪部分
一、訊據被告丁○○坦承前開持鐵椅毆打被害人丙○○之事實，雖辯稱，係先遭丙○○毆傷，才持鐵椅與丙○○互毆云云，惟既言互毆，顯見非正當防衛至明，無解
    其之罪責。並被告丁○○犯行業據被害人丙○○指訴不移，亦核與證人乙○○證
    述，那些年輕人（指被告丁○○及前開廖崇佑等共犯）即動手打丙○○等語；同
    案被告甲○○陳稱，可能是丙○○喝酒，口氣比較大，別人看不慣（，才毆打丙○○）等語相合。至廖崇佑、蔡建偉、程大維雖於本院八十九年度易字第五二九
    號案件審理中均否認有共同傷害被害人之犯行，均辯稱僅有勸架行為，並無毆打
    告訴人丙○○云云。惟經調卷閱，並按諸前開被害人及證人所述，足徵被害人
    係遭多人毆打至明。益以當時情狀，被害人乃對被告丁○○暨其友人即程大維、
    廖崇佑及蔡建偉等人挑釁，進而發生衝突一節，足稽程大維、廖崇佑及蔡建偉等
    人當非僅於現場勸架，應係共同出手毆打之共犯至灼，所辯無足採信。此外復有
    被害人及被告丁○○之診斷書各一份在卷可憑，事証明確，被告丁○○之犯行堪
    予認定。
二、核被告丁○○所為，係犯刑法第二百七十七條第一項之傷害罪。被告丁○○與廖
    崇佑、蔡建偉及程大維間有犯意連絡，行為分擔，係屬共同正犯。爰審酌被告丁○○犯罪之動機、目的、手段、所生損害及自身亦先遭被害人擊傷等一切情狀，
    量處如主文所示之刑，並諭知易科罰金之折算標準，以示懲儆。
貳、無罪部分
一、公訴意旨略以：被告甲○○與丙○○係叔姪關係，素有嫌隙，感情不睦，於前開
    時、地，竟教唆其媳婦廖麗敏之兄丁○○夥同廖崇佑、蔡建偉及程大維等人毆打
    丙○○成傷，因認被告甲○○涉有教唆犯刑法第二百七十七條第一項罪嫌。
二、按犯罪事實應依證據認定之，無證據不得推定其犯罪事實；又不能證明被告犯罪
    者，應諭知無罪之判決，刑事訴訟法第一百五十四條、第三百零一條第一項前段
    分別定有明文。並事實之認定，應憑證據，如未能發現相當證據，或證據不足以
    證明，自不能以推測或擬制之方法以為裁判基礎；且認定不利被告之事實，須依
    積極證據，苟積極證據不足為不利於被告事實之認定時，即應為有利於被告之認
    定，更不必有何有利之證據，再告訴人之告訴，係以使被告受刑事訴追為目的，
    是其陳述是否與事實相符，仍應調查其他証據以資審認，最高法院三十年上字第
    八一六號、四十年臺上字第八六號、五十二年台上字第一三００號判例足資參照
    。本件公訴人認被告甲○○涉有前開罪嫌，係以犯罪事實業據被害人丙○○指訴
    甚詳，核與證人乙○○證述相合，並衡以丁○○等人並非乙○○所宴請之客人，
    反與甲○○有姻親關係為論據。
三、訊據被告甲○○，堅詞否認有教唆丁○○等人傷害被害人之犯行，辯稱，當天伊
    在客廳看電視，乙○○叫伊到外面與丙○○晤談，丙○○拍桌子叫旁邊與伊媳婦
    廖麗敏談生意之丁○○等人要聽過來，就發生扭打，場面很亂。但並非伊教唆他
    人打被害人的等語。經查，核與同案被告丁○○供述及證人乙○○證述之衝突情
    節相符，且被告甲○○當時並無出言要丁○○等人毆打被害人，反有勸架之行為
    ，亦經證人乙○○與被害人於本院調查中陳稱明確。是本件顯係被害人與被告甲○○素有嫌隙，酒後言行失狀，招惹他人不滿，卻臆測推斷指係被告甲○○教唆
    至灼，與事實委不相合，被害人指訴之詞並無足採。此外，復查無其他積極證據
    足認被告甲○○有公訴人所指涉之罪行，公訴人所認尚有誤會，依前開判例及說
    明，自應諭知被告甲○○無罪之判決。
據上論斷，應依刑事訴訟法第二百九十九條第一項前段、第三百零一條第一項，刑法
第二十八條、第二百七十七條第一項、第四十一條，罰金罰鍰提高標準條例第一條前
段、第二條，判決如主文。
中      華      民      國    八十九    年      十      月        四    日
                              臺灣彰化地方法院刑事第二庭
                                  法      官  洪  榮  謙
右正本證明與原本無異。
如不服本判決，應於判決送達後十日內向本院提出上訴狀( 須附繕本 )。
告訴人或被害人對於判決如有不服具備理由請求檢察官上訴者，其上訴期間之計算係
以檢察官收受判決正本之日期為準。
                                  法院書記官  梁  高  賓
中      華      民      國    八十九    年      十      月      十一    日
刑法第二百七十七條第一項
傷害人之身體或健康者，處三年以下有期徒刑，拘役或一千元以下罰金。


司法院資訊處製作；財團法人民間司法改革基金會備份。
